【裁判字號】    91,自,510
【裁判日期】    920522
【裁判案由】    偽造文書
【裁判全文】
臺灣臺北地方法院刑事判決                          九十一年度自字第五一號
    自  訴  人  甲○○
    被      告  戊○○
                丁○○
                己○○
                乙○○
                辛○○
                周斌
                庚○○
右列被告等因偽造文書等案件，經自訴人提起自訴，本院判決如左：
    主  文
本件自訴不受理。
    理  由
一、自訴意旨詳如自訴狀及追加自訴狀影本所載。
二、按犯罪之被害人固得依刑事訴訟法第三百十九條第一項規定向法院提起自訴，然
    此被害人係指犯罪之直接被害人而言，最高法院著有二十六年渝上字第八九三號
    判例可稽；而刑法第一百六十五條之隱匿或使用偽造刑事證據罪，係侵害國家之
    搜索權及審判權，該罪係侵害國家法益之犯罪，其直接受害者為國家，並非個人
    ，個人即非因犯罪而同時被害者（最高法院二十六年渝上字第一一二一號判例、
    四十五年台上字第四五一號判決參照），自不得提起自訴。次按同一案件經檢察
    官依第二百二十八條規定開始偵查者，不得再行自訴，但告訴乃論之罪，經犯罪
    之直接被害人提起自訴者，不在此限，刑事訴訟法第三百二十三條第一項定有明
    文；而所謂同一案件，係指所訴兩案被告相同，被訴之犯罪事實亦屬同一而言，
    實質上一罪固屬同一事實，牽連犯、連續犯、想像競合犯之裁判上一罪，亦屬同
    一事實，最高法院著有八十四年台上字第三二五號判決可參。是不得提起自訴而
    提起者，應諭知不受理之判決，並得不經言詞辯論為之，刑事訴訟法第三百三十
    四條、第三百四十三條、第三百零七條並有明文。
三、經查：
  (一)、自訴人甲○○自訴被告戊○○為台証綜合證券股份有限公司（下稱台証公司）
      總經理，於民國九十年七月十九日在本院九十年度勞訴字第二號案件審理時，
      教唆被告丁○○隱匿台証公司之徵信及額度審核表、客戶自填徵信資料表原本
      ，因認被告戊○○涉犯教唆刑法第一百六十五隱匿刑事證據罪嫌（參見本院九
      十一年八月二十六日筆錄第二頁、第四頁、第三頁；另指訴該被告涉犯教唆刑
      法第二百十條偽造私文書罪嫌，兩者相距時間約二年八月，教唆對象不同，並
      見本院該日筆錄第三頁，核屬數罪之關係，另經本院裁定駁回）；另自訴被告
      丁○○為台証公司稽核室襄理，除於前開九十年七月十九日在本院九十年度勞
      訴字第二號案件審理時，隱匿台証公司之徵信及額度審核表、客戶自填徵信資
      料表原本外，並於八十九年二月二十五日、十二月五日至台灣台北地方法院檢
      察署八十八年度他字第一六一四號、八十九年度他字第四六四九號案件開庭時
      ，提出蓋有其職章之徵信及額度審核表、客戶自填徵信資料表，因認被告丁○○涉犯刑法第一百六十五條之隱匿刑事證據及同條之使用偽造刑事證據罪嫌（
      參見本院九十一年八月二十六日筆錄第二頁至第三頁、第四頁）。是依自訴人
      指訴被告戊○○、丁○○涉犯前開刑法第一百六十五條之教唆隱匿、隱匿及使
      用偽造刑事證據等罪嫌，係指訴渠二人涉犯侵害國家法益之犯罪，揆諸前項說
      明，自訴人就該各該犯罪，並非犯罪之被害人，自不得提起自訴。
  (二)、又自訴人自訴被告己○○於八十六年十一月二十八日在台証公司松山分公司內
      偽造載有自訴人編號二二－七號姓名職章之徵信及額度審核表、客戶蘇淑霞之
      客戶自填徵信資料表，因認被告己○○涉犯刑法第二百十條之偽造私文書罪嫌
      （參見本院九十一年八月二十六日筆錄第二頁及第三頁），而於九十一年七月
      十五日向本院提起自訴，有自訴人提出之自訴狀及本院收文戳在卷可稽。然自
      訴人前於八十七年八月二十六日即以書狀向台灣台北地方法院檢察署檢舉被告
      己○○涉犯偽造文書罪嫌，經該署檢察官以八十七年度他字第一六七六號簽結
      後，再於八十八年十一月二十二日以被告戊○○於八十六、七年間偽造自訴人
      編號九九八號姓名職章蓋用於客戶交易委託書涉犯偽造文書罪嫌提出告訴，嗣
      經該署檢察官以八十八年度偵字第二五五五二號不起訴處分後，經該署檢察官
      先於八十九年七月三十一日主動簽分八十九年度他字第三二六九號案件繼續偵
      辦被告己○○涉犯偽造文書罪嫌，再經該署檢察官於九十一年二月八日改分九
      十一年度偵字第四一五二號案件繼續偵辦被告己○○涉犯偽造文書罪嫌，業經
      本院調卷核閱屬實，有本院影印各該案卷內所附之檢舉狀、簽結公文、偽造文
      書告訴狀、客戶交易委託書、不起訴處分書及案件簽辦公文二件等影本在卷可
      稽。足見本件自訴之八十六年十一月間之偽造文書事實，與前開檢察官開始偵
      查之八十六、七年間之偽造文書情節，時間緊接，所犯罪名相同，顯係基於概
      括之犯意為之，為連續犯，屬裁判上一罪。是自訴人就與本件自訴事實有連續
      犯裁判上一罪關係之同一案件，於檢察官開始偵查後之九十一年七月十五日再
      向本院提起自訴，且其所自訴之罪並非告訴乃論之罪，亦不得再行自訴。
  (三)、綜前所述，自訴人自訴被告戊○○、丁○○涉犯刑法第一百六十五條之教唆隱
      匿、隱匿及使用偽造刑事證據等罪嫌，係侵害國家法益之犯罪，自訴人並非犯
      罪之被害人，不得提起自訴；另自訴被告己○○涉犯刑法偽造私文書罪嫌，然
      同一案件業經檢察官開始偵查者，且非告訴乃論之罪，亦不得再行提起自訴。
      從而，自訴人對前開被告三人提起自訴，即有未合，依照上開說明，爰不經言
      詞辯論，逕為諭知不受理之判決。
四、另按於第一審辯論終結前，得就與本案相牽連之犯罪或本罪之誣告罪追加自訴，
    刑事訴訟法第三百四十三條準用第二百六十五條第一項定有明文。是得追加自訴
    者，須與本案相牽連之犯罪或本罪之誣告罪，始得為之。而與本案相牽連之犯罪
    ，依同法第七條規定，係指一人犯數罪者，數人共犯一罪或數罪者，數人同時在
    同一處所各別犯罪者，犯與本罪有關之藏匿人犯、湮滅證據、偽証、贓物各罪者
    而言。否則其追加自訴，即屬起訴之程序違背規定者，應諭知不受理之判決，並
    得不經言詞辯論為之，刑事訴訟法第三百四十三條、第三百零三條第一款、第三
    百零七條並有明文。本件自訴人於九十一年十二月六日以書狀追加被告乙○○、
    辛○○、周斌及庚○○等四人，指訴被告乙○○為台灣證券交易所股份有限公司
    （下稱證交所）負責人並為被告辛○○、周斌之主官、被告庚○○為台証公司松
    山分公司現任經理，合意先後出具「八十七台證交一六三九七號函」、「八十七
    台證交四三○一三號函」，分別載有「甲○○（指自訴人）提供職章給孔慶惠使
    用．．處分停職三個月」、「甲○○是蘇淑霞的營業員．．業務違規處分甲○○
    警告乙次」，是以公函散佈「誹謗及侵權及妨害信用」，是認渠等四人涉犯刑法
    妨害名譽及信用罪嫌。核與自訴人提起自訴之被告丙○○涉犯刑法行使偽造私文
    書及使用偽造證據罪嫌（另經本院裁定駁回）、戊○○涉犯教唆偽造私文書（另
    經本院裁定駁回）及教唆隱匿刑事證據罪嫌、丁○○涉犯隱匿及使用偽造刑事證
    據罪嫌、己○○涉犯偽造私文書罪嫌，均非與本案相牽連之犯罪或本罪之誣告罪
    ，揆諸前開說明，自訴人追加自訴程序於法即有未合，爰依首開說明，此部分亦
    不經言詞辯論，逕為不受理判決之諭知。
據上論結，應依刑事訴訟法第三百三十四條、第三百四十三條、第三百零三條第一款
、第三百零七條，判決如主文。
中      華      民      國    九十二    年      五      月    二十二    日
                                      臺灣臺北地方法院刑事第三庭
                                          法  官  劉  台  安
右正本證明與原本無異
如不服本判決應於送達後十日內向本院提出上訴狀
                                          書記官  張  汝  琪
中      華      民      國    九十二    年      五      月    二十七    日


司法院資訊處製作；財團法人民間司法改革基金會備份。
